【裁判字號】    89,訴,1250
【裁判日期】    900613
【裁判案由】    偽造文書等
【裁判全文】
臺灣高雄地方法院刑事判決                          八十九年訴字第一二五○號
    公  訴  人  臺灣高雄地方法院檢察署檢察官
    被      告  丙○○
                丁○○
    右  一  人
    指定辯護人  本院公設辯護人戊○○
右列被告等因偽造文書等案件，經檢察官提起公訴（八十九年度偵緝字第二八四號、
八十九年度偵緝字第二八五號），本院判決如左：
    主  文
丁○○連續行使偽造私文書，足以生損害於他人，處有期徒刑貳年拾月。
丙○○無罪。
    事  實
一、丁○○明知其因向地下錢莊借貸，平日已背負沈重之利息，經濟情況陷入困頓，
    竟意圖為自己不法之所有，並基於概括犯意，連續利用其在高雄縣永安鄉○○路
    八巷六號住處，自任會首，召募不特定人參與其所召集每會分別為新臺幣（下同
    ）一萬元及二萬元如附表所示之九組互助會（各組互助會之起迄時間及會員人數
    ），九組互助會咸採內標制（即每位活會會員須依每會金額，扣減得標會員所出
    標息後之餘額，繳納會款）之機會，為詐得庚○○、己○○、卯○○、甲○○、
    辰○○、子○○、丑○○、癸○○等多位參與上開九組互助會會員所交付之活會
    會款，趁會員相互間並不熟悉，或會員未親自到現場標會之際，於不詳時間之開
    標日，冒用如附表所示之會員中「世樂」、「阿春」、「阿碧」、「友明」、「
    梅英」、「貴美」等人，及其他如附表所示尚未得標之不詳活會會員名義，在紙
    上偽填擬投標之金額於標單上，以表明競標時願付之標息及會員，並出示予到場
    會員行使之，均獲致得標，並憑以至各會員處收取會款，每逢活會會員詢及得標
    者為何人時，則以受得標者之託保守秘密為由搪塞，藉以掩飾其冒標之舉，足生
    損害於上開被冒標之「世樂」等人及其他活會會員，致使參與前揭互助會之活會
    會員等均不疑有他而陷於錯誤，仍交付活會會款予丁○○收受，共計詐取會款約
    達一千四百九十九萬餘元，惟因無法查知其確實之冒標日期及所出標息，致無法
    詳為計算其所詐得之詳細金額。嗣至八十七年十二月中旬丁○○因無法依約給付
    得標會員會款後，突然宣佈止會，並遠離其前揭開標住所，避不見面，經會員相
    互聯絡，統計各會之活會會員人數，與已進行尚未開標之會數不符（詳如附表所
    示），始知受騙。
二、案經法務部調查局高雄縣調查站移請臺灣高雄地方法院檢察署檢察官偵查起訴。
    理  由
甲、被告丁○○有罪部分：
一、訊據被告丁○○固坦承確有召集、主持及經營如附表所示九組互助會，並於八十
    七年十二月中旬離家後未與其他活會會員聯絡之情非虛，惟矢口否認有任何冒標
    及詐欺犯行，辯稱：伊招攬互助會有二十年之久，惟附表所示之互助會運作期間
    即八十六年底、八十七年初許，會員郭薛朝月一次要求退二十會的互助會，伊向
    郭憲明、壬○○以四分、或三分之利息借貸，而一次付清郭薛朝月之本金，事後
    伊財務不佳之謠言即傳遍其他會員，導致會員紛紛要求退會，嗣於八十七年十一
    月下旬壬○○教唆不良份子在開標時恐嚇，為免家人受到傷害，伊才出走離家，
    但該九組互助會運作期間，伊並無冒標以詐得會員會款之行為云云。惟查：
（一）被告丁○○於八十五年五月三日起陸續召集如附表所示之九組互助會，各組互
      助會之起迄時間、會員人數、每會金額均詳如附表各該互助會所示，嗣被告丁○○於八十七年十二月中旬離家後，上開互助會均宣告止會，各組互助會除附
      表編號五已完會外，其餘均尚存有一會至十會尚未進行等事實，業據證人庚○○、子○○、壬○○、卯○○、辛○○○等人證述甚詳，且為被告丁○○肯認
      無訛，並有互助會簿九本在卷可憑，故上開事實，應堪認定。
（二）至被告丁○○於八十七年間之財務狀況，參以其於偵查中所述：伊是家庭主婦
      ，伊配偶即被告丙○○是臨時工，收入每月約一萬元左右，八十七年間伊向高
      利貸借三千多萬，但因付不起利息，才借如此大的金額，伊當初三年多前向壬○○借錢也是為了還會錢，因為利息太重付不起等語（詳見八十九年度偵緝字
      第二八五號卷第八頁），核與被告丙○○所述：伊從事臨時工已二十多年，收
      入大約八、九千元至一萬元，被告丁○○向高利貸借三千多萬元等詞相符（詳
      見八十九年偵緝字第二四四號卷第九頁），是以被告丁○○如此有限之收入，
      如何能憑此經濟能力再參加自己招攬之九組互助會，每月尚須負擔高達十三萬
      元之會款，誠值懷疑，且益可知其於經營互助會時，財力狀況非佳之事實。
（三）被告丁○○所招攬之互助會，均採內標制，互助會簿上絕大多數僅載參與會員
      之綽號、偏名，其運作過程，皆循填寫標單，其上記載欲競標之會員，及所欲
      出之標息，開標之時，有的會員會到場，而參與被告召集之互助會會員，皆因
      被告以得標會員要求保守秘密或未到場會員標走為由，而拒絕透露得標會員等
      事實，業據證人卯○○、蘇蔡月里、薛佳政、蔡桂花、林玉芳等人於本院審理
      中結證屬實，且細觀卷附之九份互助會簿上之載述至明，故此等事實亦堪認定
      。被告丁○○所召集之互助會會員，於客觀上既均無法由會單上辨明參加者為
      何人，且得標之會員為何及其相關資料，被告復無法舉證以實其說，是其辯詞
      能否遽採，實非無疑。
（四）證人庚○○、子○○、卯○○及壬○○等人，於偵審中一再指陳被告丁○○確
      有冒標一事，另就附表所示各組互助會已進行會數，尚未進行之會數及主張活
      會之會員名單如下：
   1、附表編號一，八十五年五月三日起會，會員共三十六名之互助會，截至八十七
      年十二月中旬止會時，共計已進行三十二次，尚餘四次未進行，而主張活會之
  會員計有己○○（會單記載己○○）、甲○○（會單記載甲○○、興、王進、
      王興）、辰○○（會單記載蘇阿芬）、卯○○（會單記載文生）、丑○○（會
      單記載薛美真）、癸○○（會單記載癸○○）、薛江諒（會單記載薛江諒）、
      薛文綜（會單記載薛文綜）、薛安國（會單記載安國、安國）、林素蘭（會單
      記載素蘭）等共十四會之會員，主張尚為活會，此據證人子○○、癸○○、辰
      ○○等人到庭證述無訛，並有互助會簿一本、確認書十一紙附卷可稽。
   2、附表編號二，八十五年七月二十六日起會，會員共三十二名之互助會，截至八
      十七年十二月中旬止會時，共計已進行二十九次，尚餘三次未進行，而主張活
      會之會員計有陳碧雲（會單記載阿碧）、薛安國（會單記載安國）、蔡桂花（
      會單記載阿枝）、李耀清（會單記載李耀清）、童美玉（會單記載麗玉）、陳
      錦素（會單記載錦素、錦素）、黃淑煥（會單記載阿環）、庚○○（會單記載
      世樂）、劉玉琴（會單記載麗君）、許文源（會單記載許景智）、林水順（會
      單記載水順）等共十三會之會員，主張尚為活會，此據證人林水順、薛安國、
      陳錦素、庚○○等人到庭證述綦詳，並有互助會簿一本、確認書十一紙存卷足
      參。
   3、附表編號三，八十五年九月十四日起會，會員共二十八名之互助會，截至八十
      七年十二月中旬止會時，共計已進行二十七次，尚餘一次未進行，而主張活會
      之會員計有庚○○（會單記載黃世樂）、蘇梁月英（會單記載月英、月英）、
      甲○○（會單記載進興）、丑○○（會單記載美真）等共五會之會員，主張尚
      為活會，此據證人庚○○、蘇梁月英等人到庭結證屬實，並有互助會簿一本、
      確認書四紙在卷可稽。
   4、附表編號四，八十五年十一月十六日起會，會員共二十九名之互助會，截至八
      十七年十二月中旬止會時，共計已進行二十五次，尚餘四次未進行，而主張活
      會之會員計有薛安國（會單記載安國）、薛佳政（會單記載家政）、蔡桂花（
      會單記載阿枝）、林淑卿（會單記載嬌容）、林孟彥（會單記載水池婆）、許
      朝聘（會單記載朝成）等共六會之會員，主張尚為活會，此據證人蔡桂花、薛
      佳政等人到庭證述綦詳，並有互助會簿一本、確認書五紙附卷可佐。
   5、附表編號五，八十五年十一月十六日起會，會員共二十五名之互助會，截至八
      十七年十二月中旬止會時，已全部進行完畢，而主張活會之會員計有李耀清（
      會單記載耀清）、蘇華南（會單記載華南）等共二會之會員，主張尚為活會，
      復有互助會簿一本、確認書二紙在卷供查。
   6、附表編號六，八十六年二月二十二日起會，會員共三十二名之互助會，截至八
      十七年十二月中旬止會時，共計已進行二十二次，尚餘十次未進行，而主張活
      會之會員計有陳碧雲（會單記載阿碧、阿碧）、趙洪麗香（會單記載阿鳳）、
      莊淑惠（會單記載秀惠）、陳秀櫻（會單記載英）、辛○○○（會單記載進婆
      ）、鄭盛茂（會單記載度福）、蔡桂花（會單記載阿枝）、林孟熹（會單記載
      水池婆）、陳麗琴（會單記載報紙）、廖寶玉（會單記載寶玉）、卯○○（會
      單記載文生）等共十一會之會員，主張尚為活會，此據證人陳碧雲、卯○○、
      辛○○○、蔡桂花及陳秀櫻等人到庭結證明確，並有互助會簿一本、確認書十
      一紙附卷足考。
   7、附表編號七，八十六年二月二十二日起會，會員共二十七名之互助會，截至八
      十七年十二月中旬止會時，共計已進行二十二次，尚餘五次未進行，而主張活
      會之會員計有林玉芳（會單記載玉芳）、林洪阿幸（會單記載英子）、宋林枝
      梅（會單記載琪梅）、薛文祿（會單記載文樂）、鄭秀裕（會單記載美麗）、
      薛淑芬（會單記載阿芬）、薛林杏（會單記載會姊）、薛炎福（會單記載炎福
      ）等共八會之會員，主張尚為活會，此據證人林玉芳、林洪阿幸、宋林枝梅、
      薛林杏、薛炎福及薛淑芬等人到庭證陳無誤，並有互助會簿一本、確認書八紙
      在卷足參。
   8、附表編號八，八十六年三月十五日起會，會員共二十六名之互助會，截至八十
      七年十二月中旬止會時，共計已進行二十一次，尚餘五次未進行，而主張活會
      之會員計有林玉芳（會單記載玉風）、薛友明（會單記載友明）、薛助（會單
      記載薛助、薛助）、陳碧雲（會單記載阿碧、阿碧）、寅○（會單記載薛豐翔
      、薛豐翔）、薛麗瓊（會單記載薛虹）、林蘇問（會單記載林雪）、林明春（
      會單記載林明春）、何桂美（會單記載貴美）、曾梅英（會單記載梅英）等共
      十三名會員主張為活會，此業經證人林玉芳、壬○○、陳碧雲、林蘇問、林明
      春、何桂美及曾梅英等人到庭指訴甚明，且有互助會簿一本，確認書共十份在
      卷憑查。
   9、附表編號九，八十六年三月十五日起會，會員共二十四名之互助會，截至八十
      七年十二月中旬止會時，共計已進行二十一次，尚餘三次未進行，而主張活會
      之會員計有林西河（會單記載西河）、陳麗琴（會單記載報紙）、黃愛（會單
      記載愛）、寅○（會單記載柯金妙、柯金妙）、陳秀櫻（會單記載英、英）、
      趙洪麗香（會單記載香）、吳清山（會單記載清山）、薛進丁（會單記載薛丁
      ）等共十名會員主張為活會，此業經證人吳月霞、黃愛、寅○、柯金妙、陳秀
      櫻、薛文峰及吳清山等人到庭結證屬實，且有互助會簿一本，確認書共八份在
      卷供佐。故由上開各組互助會尚未進行之會數，與主張活會會員之證述相較，
      均核與證人庚○○等人所證述之情節相符，足證證人黃世樂、辛○○○、子○○、卯○○及寅○等人所述，洵非無稽之詞，況被告丁○○猶始終無法解釋此
      種情形何以發生之原因，並舉證供佐其辯詞為可採。此外證人庚○○、壬○○
      、蔡何桂美、曾梅英及陳碧雲等人，均一致結證陳明其等確認之互助會，皆未
      有標得會款之事實（詳見本院九十年二月二日及四月十八日訊問筆錄），雖被
      告丁○○辯稱庚○○等五人均已標取會款云云，然以證人與之素無怨隙，並無
      仇恨，豈有設詞攀誣之理，益遑論其身為會首，對於何人標得會款一事，本較
      他人所知熟稔，竟無法就其陳述之詞進一步舉證供本院參酌，顯見被告此辯解
      ，無足信採。旁徵前述被告丁○○右揭所招攬之互助會開標情形，均為會員到
      場後，由會首主持開標之事實，被告所主張庚○○等人已標取會款之語既不可
      採，益證被告丁○○有未經庚○○等人同意，擅自於標單上書寫渠等於會單之
      「世樂」、「阿春」、「阿碧」、「友明」、「梅英」、「貴美」等及其他多
      名不詳會員之名義，及所欲競標之標息之事實至明。而其冒標之會數，以前開
      證人己○○等人所參與各如附表所示之互助會，尚未標取之會數，扣減尚未進
      行會數，可得各如附表所示之冒標會數之事實，甚為明確。
（五）被告丁○○於經營互助會時，經濟情況已陷於窘迫，更無法憑其微薄之收入，
      繼續繳付龐大的互助會款，再者其復向他人借取高利貸款項達三千萬元，益見
      此舉，已使其甚為困頓之經濟能力，更雪上加霜，是可見被告丁○○自始即有
      為自己不法所有之意圖至明，及其急欲取得資金濟助之事實，信而有徵，故其
      有偽造文書及詐欺之犯行，甚為明確。
（六）次就附表所示九組互助會之標息論究，以附表編號六，每會一萬元之互助會為
      例，其平均標息為二千三百三十一元（即４８９５０／２１＝２３３１）；每
      會二萬元之互助會，以附表編號八為例，其平均標息為四千二百七十三元（即
      ８５４５０／２０＝４２７３），此觀諸此二本互助會簿所載至明，惟因其他
      組互助會已無法查明標息金額，且難以查知被告丁○○冒標之日期及所出標息
      ，故僅能就上開各會款之平均標息，與其冒標會數，類推概略計算其詐欺所得
      ，茲分述如下：
   1、附表編號一，未標取會款之活會會員有十四名，扣除尚未進行之會數四會，被
      告共冒標十會，再減被告丁○○所參加一會（即以總會數減其毋庸繳付予自己
      之會款），計二百六十八萬四千一百五十元（即《00000－0000》Ｘ
      ９Ｘ３５＝0000000元）。
   2、附表編號二，未標取會款之活會會員共十三名，扣除尚未進行之會數三會，被
      告丁○○共冒標十會，再減其所參加一會，計二百三十七萬七千三百九十元（
      即《00000－0000》Ｘ１０Ｘ３１＝0000000元）。
   3、附表編號三，未標取會款之活會會員共五名，扣除尚未進行之會數一會，被告
      丁○○共冒標四會，減其所參加一會，計八十二萬八千二百五十二元（即《0
      0000－0000》Ｘ４Ｘ２７＝８２８２５２元）。
   4、附表編號四，未標取會款之活會會員共六名，扣除尚未進行之會數四會，被告
      丁○○共冒標二會，減其所參加一會，計八十八萬零七百一十二元（即《00
      000－0000》Ｘ２Ｘ２８＝８８０７１２元）。
   5、附表編號五，未標取會款之活會會員共二名，惟此會已進行完畢，故被告丁○○共冒標二會，減其所參加一會，計七十五萬四千八百九十六元（即《000
      00－0000》Ｘ２Ｘ２４＝７５４８９６元）。
   6、附表編號六，未標取會款之活會會員共十三名，扣除尚未進行之會數十會，被
      告丁○○共冒標三會，減其所參加一會，計七十一萬三千二百十七元（即《0
      0000－0000》Ｘ３Ｘ３１＝７１３２１７元）。
   7、附表編號七，未標取會款之活會會員共八名，扣除尚未進行之會數五會，被告
      丁○○共冒標三會，減其所參加一會，計五十九萬八千一百八十二元（即《0
      0000－0000》Ｘ３Ｘ２６＝５９８１８２元）。
   8、附表編號八，未標取會款之活會會員共十三名，扣除尚未進行之會數五會，被
      告丁○○共冒標八會，減其所參加一會，計三百一十四萬五千四百元（即《0
      0000－0000》Ｘ８Ｘ２５＝0000000元）。
   9、附表編號九，未標取會款之活會會員共十二會，扣除尚未進行之會數三會，被
      告丁○○共冒標九會，減其所參加一會，計三百二十五萬五千四百八十九元（
      即《00000－0000》Ｘ９Ｘ２３＝0000000元）
  10、綜上合計，被告丁○○冒標所得金額之平均數，約為一千四百九十九萬九千九
      百四十九元（0000000＋0000000＋８２８２５２＋８８０７１
      ２＋７５４８９６＋７１３２１７＋５９８１８２＋0000000＋000
      0000＝00000000）。
（七）被告丁○○辯稱其離家及倒會之原因，訊據證人薛友明則結證堅陳並無逼債、
      恐嚇一事，且被告丁○○所述曾因此事向高雄縣警察局岡山分局永安分駐所報
      案云云，惟本院函調其報案紀錄，但已遍尋無著被告丁○○報案資料，此有高
      雄縣警察局岡山分局函及職務報告一份在卷足參，況詢之證人卯○○亦表明不
      知有此情事無訛，足證被告丁○○此語，應屬杜撰之詞未足採信。壬○○恐嚇
      之說既不成立，而證人郭薛朝月及郭憲明，業經本院多次傳喚均未到庭，縱有
      會員要求退會，則被告丁○○理應在會員無欲參加後，繼續收取死會會款予活
      會會員抵償，而非遠離住所，不聞不問，益見其情虛之處，故其上開辯詞，洵
      屬臨訟卸責之語，委無足採，故本件事證明確，被告丁○○犯行堪予認定。
二、按標單上僅記載姓名與競標之利息，並未書明「標單」字樣者，依我國民間互助
    會之習慣，可認定其上之文字，即為表示出標人及利息等用意之證明，應屬刑法
    第二百二十條第一項之準文書。查被告丁○○於互助會標會時，在空白紙上書寫
    「世樂」「阿春」、「阿碧」、「友明」、「梅英」、「貴美」等及其他多名不
    詳會員之名，並填寫競標利息之數字，顯足以生損害於黃世樂等人，應成立刑法
    第二百二十條、第二百十條之偽造私文書罪。被告丁○○進而憑之參加競標，開
    標後詐取會款，已達於行使該文書之階段，其偽造私文書之低度行為，為行使偽
    造私文書之高度行為所吸收，應依刑法第二百十六條行使偽造私文書論。其偽造
    署押，為偽造私文書之部分行為，不另論罪。又被告丁○○意圖為自己不法之所
    有，假冒庚○○等人之名義標取會款，以偽造私文書之方式施用詐術，使前開證
    人薛安國等及其他未得標之會員陷於錯誤而交付活會會款，所為係犯刑法第三百
    三十九條第一項之詐欺取財罪。被告丁○○所為行使偽造私文書及詐欺罪間，有
    方法結果之牽連關係，應從較重之行使偽造私文書罪處斷。其一個冒標詐取活會
    會款之行為，使多數活會會員同時受害，為同種想像競合犯。被告丁○○多次行
    使偽造私文書及詐欺犯行，時間緊接，方法相同，且觸犯構成要件相同之罪名，
    顯各係基於概括之犯意為之，均應依連續犯之規定論以一罪，並依法加重其刑。
    爰審酌被告利用招募民間互助會，自任會首之機會，虛列會員並冒標會款，詐得
    告訴人等金額約達一千四百餘萬元之鉅，業如前述，使參與之活會會員畢生積蓄
    化為烏有，肇致之損害非輕，並嚴重破壞經濟秩序，於犯罪後均未與多數會員達
    成和解，清償他人受騙金額，且於犯罪後飾詞圖卸，冀免刑責，態度倨傲等一切
    情狀，量處如主文所示之刑，藉資懲儆。被告以偽造之前述「世樂」等被冒標會
    員之名義，所填載之標單，於開標後即丟棄滅失，業經被告陳明在卷，衡情與一
    般民間互助會之習慣相同，該等標單滅失之情堪予認定，則標單上之上開偽造署
    押即無庸另行宣告沒收，附此敘明。
三、公訴意旨認附表所示互助會，被告丁○○冒標之會數各為：編號一為十五會、編
    號三為七會及編號九為十會等語，惟附表編號一公訴人重覆計算活會會員甲○○
    所出具之確認書共四會，薛安國雖參加二會，惟已標取一會並未扣除；編號三部
    分，活會會員甲○○已敘明僅餘一會尚未標取，另有二會已標得會款，此觀諸卷
    附之確認書自明、甲○○另二會死會，自不應列入計算；而編號九互助會之完會
    日期應為八十八年二月十五日，公訴意旨誤載為八十八年四月十五日，且其中會
    員寅○部分僅參加二會，業據證人寅○及柯金妙陳明在卷，又證人鄭文賢雖於調
    查站時陳稱伊有以黑龍之名參加此會，惟在互助會簿上並未見有黑龍之名，故寅
    ○及鄭文賢於調查站訊問時所提出之確認書，載明以柯金妙及黑龍之名參與本會
    之詞，即不足採，故上開公訴意旨所認被告丁○○冒標會數，均有未洽，應予敘
    明更正。
乙、被告丙○○無罪部分：
一、公訴意旨略如附件申請書所載。
二、按犯罪事實應依證據認定之，無證據不得推定其犯罪事實；又不能證明被告犯罪
    者，應諭知無罪之判決，刑事訴訟法第一百五十四條、第三百零一條第一項分別
    定有明文。次按認定不利於被告之事實，須依積極證據，苟積極證據不足為不利
    於被告事實之認定，即應為有利於被告之認定，更不必有何有利之證據。且認定
    犯罪事實所憑之證據，雖不以直接證據為限，間接證據亦包括在內，然而無論為
    直接或間接證據，其為訴訟上之證明，須於通常一般人均不致有所懷疑，而得確
    定其為真實之程度者，始得據為有罪之認定，最高法院分別著有三十年上字第八
    一六號及七十六年臺上字第四九八六號判例足資參照。
三、本件公訴人認被告丙○○亦涉犯刑法第三百三十九條第一項、第二百十六條、第
    二百十條之詐欺取財及行使偽造私文書罪，無非以證人庚○○、辛○○○、子○○、卯○○、壬○○、乙○○及寅○等會員之證述，互助會單九紙為其論據。惟
    訊據被告丙○○則堅決否認有與被告丁○○共同召集及主持附表所示之互助會，
    辯稱：互助會均為被告丁○○主持，伊係從事臨時工之工作，並不知情，互助會
    單上以其名為會首，係因伊是戶長，被告丁○○才列伊名擔任會首，伊並無經營
    互助會等語。經查：被告丁○○自始於偵查中即供陳互助會均由其一人經營，被
    告丙○○並未參與之情，惟細觀證人於偵查中之證述，皆僅概略述及被告丙○○
    有處理互助會之詞語，並未具體敘明其參與之詳細情節，及其有何冒標及主持開
    標之事實，已難認其證述為可採。準此訊據證人庚○○則結證稱：召集、經營、
    主持開標及收會款者，都是被告丁○○等語（見本院九十年一月十八日訊問筆錄
    ），且庚○○於本院審理中之證詞，復據證人蘇蔡月里、薛蔡桂花、蘇梁月英、
    辛○○○、卯○○、辰○○、子○○、林素蘭、癸○○、陳碧雲、蔡桂花、陳錦
    素、劉玉琴、林水順、林玉芳、林洪阿幸、宋林枝梅、薛淑芬、薛林杏、薛炎福
    、吳月霞、黃愛、陳秀櫻、吳清山、壬○○、柯金妙、林蘇問、林明春、何桂美
    等人到庭證陳其詞屬實，證人庚○○等人於本院審理中所述，即與渠等前開於偵
    查中所證陳之詞，前後不一，已難信採。況證人蘇蔡月里等多數會員，均於本院
    審理中，具體指明實際招攬，經營及主持開標者，均為被告丁○○，已如前述，
    且衡情上揭證人並未有何須迴護被告丙○○之原因。故本院尚難就證人庚○○等
    人，在偵查中空泛且未具體之證詞，據以認定被告丙○○有與被告共同召集及經
    營互助會之事實。故此部分，公訴人所舉之證據，不足以證明被告丙○○涉犯詐
    欺取財及行使偽造私文書犯行，且本院復查無其他積極證據，足資證明被告丙○○確有公訴意旨論列之事實，揆諸前開說明，既不能證明被告丙○○犯罪，依法
    自應為無罪之諭知。
據上論斷，應依刑事訴訟法第二百九十九條第一項前段、第三百零一條第一項，刑法
第五十六條、第二百十六條、第二百十條、第二百二十條第一項、第三百三十九條第
一項、第五十五條、罰金罰鍰提高標準條例第一條前條，判決如主文。
中      華      民      國      九十      年     六     月     十三     日
                                臺灣高雄地方法院刑事第二庭
                                      法  官    李代昌
右正本證明與原本無異。
如不服本判決，應於判決送  後十日內，向本院提出上訴狀。
                                      書記官    吳月華
中      華      民      國      九十      年     六     月     十四     日
附錄本判決論罪科刑適用法條
中華民國刑法第二百一十條
 (偽造變造私文書罪)
偽造、變造私文書，足以生損害於公眾或他人者，處五年以下有期徒刑。
中華民國刑法第二百一十六條
 (行使偽造變造或登載不實之文書罪)
行使第二百十條至第二百十五條之文書者，依偽造、變造文書或登載不實
事項或使登載不實事項之規定處斷。
附表
┌───┬───────┬──────┬─────────┬─────┐
│編  號│互助會起迄時間│ 金額及會數 │  活會會員名單    │ 冒標會數 │
├───┼───────┼──────┼─────────┼─────┤
│      │              │            │己○○、甲○○、興│          │
│      │八十五年五月三│每會金額一萬│、王進、王興、蘇阿│          │
│      │日起          │元          │芬、文生、薛美真、│冒標十會  │
│  一  │至八十八年四月│會員三十六名│癸○○、薛江諒、薛│          │
│      │三日止        │            │文綜、安國、安國、│          │
│      │尚餘四會未開標│            │素蘭。            │          │
├───┼───────┼──────┼─────────┼─────┤
│      │八十五年七月二│            │阿碧、安國、阿枝、│          │
│      │十六日起      │每會金額一萬│李耀清、麗玉、錦素│冒標十會  │
│  二  │至八十八年二月│元          │、錦素、阿環、阿環│          │
│      │二十六日止    │會員三十二名│世樂、麗君、許景智│          │
│      │尚餘三會未開標│            │、水順。          │          │
├───┼───────┼──────┼─────────┼─────┤
│      │八十五年九月十│            │                  │          │
│      │四日起        │每會金額一萬│黃世樂、月英、月英│          │
│  三  │至八十七年十二│元          │、進興、美真      │冒標四會  │
│      │月十四日止    │會員二十八名│                  │          │
│      │尚餘一會未開標│            │                  │          │
├───┼───────┼──────┼─────────┼─────┤
│      │八十五年十一月│            │                  │          │
│      │十六日起      │每會金額二萬│安國、家政、阿枝、│          │
│  四  │至八十八年三月│元          │嬌容、水池婆、朝成│冒標二會  │
│      │十六日止      │會員二十九名│                  │          │
│      │尚有四會未開標│            │                  │          │
├───┼───────┼──────┼─────────┼─────┤
│      │八十五年十一月│            │                  │          │
│      │十六日起      │每會金額二萬│                  │          │
│  五  │至八十七年十一│元          │耀清、華南。      │冒標二會  │
│      │月十六日止    │會員二十五名│                  │          │
│      │互助會已完會  │            │                  │          │
├───┼───────┼──────┼─────────┼─────┤
│      │八十六年二月二│每會金額一萬│阿碧、阿碧、阿鳳、│          │
│      │十二日起      │元          │秀惠、英、進婆、度│          │
│  六  │至八十八年九月│會員三十二名│福、阿枝、阿枝、水│冒標三會  │
│      │二十二日止    │            │池婆、報紙、寶玉、│          │
│      │尚有十會未開標│            │文生。            │          │
├───┼───────┼──────┼─────────┼─────┤
│      │八十六年二月二│每會金額一萬│玉風、英子、琪梅、│          │
│  七  │十二日起      │元          │文樂、美麗、阿芬、│冒標三會  │
│      │至八十八年四月│會員二十七名│會姊、炎福。      │          │
│      │二十二日止    │            │                  │          │
│      │尚有五會未開標│            │                  │          │
├───┼───────┼──────┼─────────┼─────┤
│      │八十六年三月十│            │玉風、友明、薛助、│          │
│      │五日起        │每會金額二萬│薛助、阿碧、阿碧、│          │
│  八  │至八十八年四月│元          │蘇豐翔、蘇豐翔、薛│冒標八會  │
│      │十五日止      │會員二十六名│虹、林雪、林明春、│          │
│      │尚餘五會未開標│            │貴美、梅英。      │          │
├───┼───────┼──────┼─────────┼─────┤
│      │八十六年三月十│            │西河、報紙、愛、  │          │
│      │五日起        │每會標金二萬│、英、柯瑞芳、柯瑞│          │
│  九  │至八十八年二月│元          │芳、麗香、清山、薛│冒標九會  │
│      │十五日止      │會員二十四名│丁、美惠、黑賢、薛│          │
│      │尚有三會未開標│            │西。              │          │
└───┴───────┴──────┴─────────┴─────┘


司法院資訊處製作；財團法人民間司法改革基金會備份。
